【裁判字號】    95,台抗,484
【裁判日期】    950810
【裁判案由】    損害賠償聲請保全證據
【裁判全文】
最高法院民事裁定              九十五年度台抗字第四八四號
    再 抗告 人  明日世界電腦股份有限公司
    法定代理人  乙○○
                        樓
    訴訟代理人  龔君彥律師
上列再抗告人因與甲○○等間損害賠償聲請保全證據事件，對於
中華民國九十五年四月二十八日台灣高等法院裁定（九十五年度
抗字第五０五號），提起再抗告，本院裁定如下：
    主  文
再抗告駁回。
再抗告訴訟費用由再抗告人負擔。
    理  由
本件原法院以：按公司法第二百十三條規定公司與董事間訴訟，
除法律另有規定外，由監察人代表公司，股東會亦得另選代表公
司為訴訟之人。所謂公司與董事間之訴訟，當指同法第二百十二
條所定股東會決議對於董事提起訴訟而言，蓋股東會為公司最高
權力機關，惟其有權決定公司是否對董事提起訴訟。至監察人行
使監察權，如認董事有違法失職，僅得依同法第二百二十條召集
股東會，由股東會決議是否對董事提起訴訟。同法第二百十三條
所稱除法律另有規定外，則指如同法第二百十四條所定不經股東
會決議之例外情形而言。查再抗告人之董事長為相對人甲○○，
監察人為黃育宙，有再抗告人之董事、監察人資料在卷可稽。本
件乙○○主張其為再抗告人之監察人，有權代表再抗告人對相對
人甲○○提起訴訟，惟依前揭說明，原則上仍以公司法第二百十
二條規定須經股東會決議後始得為之，例外如同法第二百十四條
，亦須有行使少數股東權之情形，方符合公司法之規定。惟乙○
○並未經再抗告人之股東會決議對相對人甲○○提起訴訟，復未
釋明有公司法第二百十四條所定不經股東會決議之例外情形，其
逕以再抗告人監察人之身分，代表再抗告人對相對人甲○○提起
訴訟，即有未合。至於相對人佳佳國際實業有限公司、一太科技
有限公司、李橋林、丙○○（下稱丙○○等四人），本為再抗告
人公司以外之第三人，依公司法第五章第五節有關監察人之規定
，公司對第三人起訴，並非監察人執行職務之範圍，故監察人就
此無代表公司起訴之權源。則乙○○以再抗告人監察人之身分，
代表再抗告人對相對人丙○○等四人提起訴訟，亦有未洽。綜上
所述，乙○○以再抗告人監察人之身分，代表再抗告人提起本件
訴訟，於法不合。因而維持台灣士林地方法院所為駁回再抗告人
保全證據聲請之裁定，駁回其抗告，經核於法洵無違誤。再抗告
論旨，指摘原裁定不當，求予廢棄，非有理由。
據上論結，本件再抗告為無理由。依民事訴訟法第四百九十五條
之一第二項、第四百八十一條、第四百四十九條第一項、第九十
五條、第七十八條，裁定如主文。
中    華    民    國  九十五  年    八    月    十    日
                      最高法院民事第七庭
                          審判長法官  劉  延  村
                                法官  劉  福  來
                                法官  黃  秀  得
                                法官  吳  謀  焰
                                法官  李  寶  堂
      本件正本證明與原本無異
                                      書  記  官
中    華    民    國  九十五  年    八    月  二十四  日
                                                      Ｅ


司法院資訊處製作；財團法人民間司法改革基金會備份。
